【裁判字號】    97,上易,609
【裁判日期】    970820
【裁判案由】    竊盜
【裁判全文】
臺灣高等法院高雄分院刑事判決         97年度上易字第609號
上  訴  人
即  被  告  乙○○
                      號
                    現另案在臺灣高雄第二監獄執行中
上列上訴人因竊盜案件，不服臺灣高雄地方法院97年度審易字第
920 號中華民國97年6 月19日第一審判決（起訴案號：臺灣高雄
地方法院檢察署97年度偵字第7859號），提起上訴，本院依簡式
審判程序，判決如下：
    主  文
原判決撤銷。
乙○○犯竊盜罪，累犯，處有期徒刑伍月，如易科罰金，以新臺
幣壹仟元折算壹日。
    事  實
一、乙○○前於民國91、92年間因竊盜案件，經法院分別判處有
    期徒刑10月、1 年6 月確定，2 罪接續執行，於民國93年12
    月16日縮短刑期假釋出監，嗣經撤銷假釋執行殘刑，復因犯
    陸海空軍刑法第39條第1 項、第77條之罪，國防部南部地方
    軍事法院分別判處有期徒刑1 年、1 年6 月確定，且經裁定
    應執行有期徒刑2 年4 月確定，與前開殘刑接續執行，甫因
    減刑於96年7 月16日執行完畢出獄。詎仍不知悔改，基於意
    圖為自己不法之所有之犯意，於97年3 月7 日下午4 時許，
    在高雄縣岡山鎮○○○○路竊取本洲工業區○○路燈電線3
    條（長150 公尺，依告訴人陳述價值約新臺幣5 萬元），得
    手後，隨即騎乘腳踏車逃離現場。嗣於同日下午4 時30分許
    ，乙○○騎乘前揭腳踏車，行經同縣岡山鎮○○○路與本工
    東一路口，為負責管理該工業區○○○路燈之甲○○發現，
    乙○○乃將上開竊得之路燈電線3 條丟置在原地並棄車逃逸
    。後經甲○○報警處理，與員警在該處附近之草叢中合力逮
    捕而查獲。
三、案經甲○○訴由高雄縣政府警察局岡山分局報告臺灣高雄地
    方法院檢察署檢察官偵查起訴。
    理  由
一、本件被告乙○○所犯係刑法第320 條第1 項竊盜罪，其係死
    刑、無期徒刑、最輕本刑為3 年以上有期徒刑以外之罪，被
    告於本院審理程序中就被訴事實為有罪之陳述，經告知被告
    簡式審判程序之旨，並聽取檢察官及被告之意見後，本院裁
    定進行簡式審判程序審理，合先敘明。
二、上開事實迭據被告乙○○於偵查、原審及本院審理時自白不
    諱，核與證人甲○○於警詢之陳述相符，並有扣押物品目錄
    表、贓物認領保管單附卷可稽，本件罪證明確，被告犯行堪
    以認定。
三、核被告所為，係犯刑法第320 條第1 項之竊盜罪。公訴意旨
    雖認被告所為係犯刑法第321 條第1 項第3 款之攜帶兇器竊
    盜罪名，惟本件為告訴人發現時，並未起出任何兇器，被告
    自警詢至本院審理時，亦一再陳稱未利用任何器具竊取財物
    ，是並無任何證據證明被告有何攜帶兇器竊取財物之犯行，
    尚難依前開法條論罪科刑；另檢察官起訴認被告竊取電線，
    應依電業法第105 條規定論處云云，按電業法所稱電業，謂
    應一般需用經營供給電能之事業，該法第2 條定有明文，則
    同法第105 條所稱之「電線」，自應指該事業所有之電線而
    言。查本案被告竊取之電線係工業區之路燈電線，顯非電業
    法第105 條所規定之「電線」，故檢察官此部分之起訴，亦
    有違誤。惟此部分業於原審審理時，經蒞庭實施公訴之檢察
    官當庭變更起訴法條，爰不另變更法條而為論處，併此敘明
    。被告有上揭記載之有期徒刑前案紀錄，此有臺灣高等法院
    被告前案紀錄表附卷可稽，其於5 年以內故意再犯本件有期
    徒刑以上之罪，為累犯，爰依刑法第47條第1 規定加重其刑
    。
四、原審因認被告上開犯罪事證明確，而予依法論科，固非無見
    ；惟查：宣告被告於刑之執行前，令入勞動場所強制工作，
    以定應執行刑達1 年以上者，始得為之，竊盜犯贓物犯保安
    處分條例第2 條第4 項定有明文，原審判決宣告被告有期徒
    刑5 月，但又宣告於刑之執行前，令入勞動場所強制工作3
    年，尚有違誤。被告上訴指摘原審判決不當，為有理由，應
    由本院予以撤銷改判。爰審酌被告正值青壯，不思以正當途
    徑賺取財物，率爾竊取他人財物，所為實不足取，惟念其所
    竊財物已由被害人領回，及其犯罪之手段等一切情狀，量處
    有期徒刑5 月，並諭知以新臺幣1 千元折算1 日之易科罰金
    之折算標準，以示懲儆。檢察官雖請求判處有期徒刑1 年2
    月，然檢察官起訴之法條己有違誤（詳如前述），是本院量
    刑之基礎已與檢察官求刑時之基礎不同，且本件被害金額不
    高，故本院認檢察官求刑內容要屬過高，檢察官之請求刑尚
    屬過重，併此敘明。
五、檢察官另請求依竊盜犯贓物犯保安處分條例第3 條第1 項之
    規定，諭知被告於刑之執行前令入勞動場強制工作。然按適
    用竊盜犯贓物犯保安處分條例之規定令被告於刑之執行前入
    勞動場所強制工作，以應執行刑達1 年以上者，始有適用，
    應執行刑未達1 年以上者，不適用之，該條例第2 條第4 項
    定有明文。又按保安處分係針對受處分人將來之危險性所為
    之處置，以達教化、治療之目的，為刑罰之補充制度。我國
    現行刑法採刑罰與保安處分雙軌制，係在維持行為責任之刑
    罰原則下，為協助行為人再社會化之功能，以及改善行為人
    潛在之危險性格，期能達成根治犯罪原因、預防犯罪之特別
    目的。是保安處分中之強制工作，旨在對嚴重職業性犯罪及
    欠缺正確工作觀念或無正常工作因而犯罪者，強制其從事勞
    動，學習一技之長及正確之謀生觀念，使其日後重返社會，
    能適應社會生活。又竊盜犯贓物犯保安處分條例第3 條第1
    項規定：18歲以上之「竊盜犯」、贓物犯，有犯罪之習慣者
    ，得於刑之執行前，令入勞動場所強制工作。另刑法第90條
    第1 項亦規定：有犯罪之習慣或因遊蕩或懶惰成習而犯罪者
    ，得於刑之執行完畢或赦免後，令入勞動場所，強制工作。
    即均係本於保安處分應受比例原則之規範，使保安處分之宣
    告，與行為人所為行為之嚴重性、行為人所表現之危險性及
    對於行為人未來行為之期待性相當之意旨而制定，而由法院
    視行為人之危險性格，決定應否令入勞動處所強制工作，以
    達預防之目的（最高法院95年度台上字第4615號判決意旨參
    照）。經查，被告除有前開事實欄所載之竊盜案件經法院判
    刑確定執行完畢外，復於96年因減刑出監後之96年11月18日
    、同年12月4 、6 、27日及97年1 月8 、20、24日，犯竊取
    水溝蓋、機車，攜帶兇器竊取電纜線等案件，經檢察官分別
    聲請簡易判決處刑及提起公訴，有臺灣高等法院被告前案紀
    錄表附卷可稽，但被告上開所為之竊盜犯行，所竊取之財物
    均不高，其行為之侵害性尚非嚴重，認予以相當之有期徒刑
    之宣告即可達預防再犯之目的，且本案既係量處被告有期徒
    刑5 月，亦無予以宣告刑前強制工作之餘地，參諸上開說明
    ，認檢察官上開保安處分宣告之請求，尚非有理由，亦併此
    敘明。
據上論結，應依刑事訴訟法第第369 條第1 項前段、第364 條、
第299 條第1 項前段、第273 條之1 第1 項，刑法第320 條第1
項、第47條第1 項、第41條第1 項前段，刑法施行法第1 條之1
，判決如主文。
本案經檢察官李門騫到庭執行職務。
中    華    民    國    97    年    8     月    20    日
                  刑事第七庭  審判長法  官 莊飛宗
                                    法  官 孫啟強
                                    法  官 邱明弘
以上正本證明與原本無異。
不得上訴。
中    華    民    國    97    年    8     月    20    日
                                    書記官 曾允志
附錄本案論罪科刑法條：
中華民國刑法第320條
意圖為自己或第三人不法之所有，而竊取他人之動產者，為竊盜
罪，處5 年以下有期徒刑、拘役或5 百元以下罰金。
意圖為自己或第三人不法之利益，而竊佔他人之不動產者，依前
項之規定處斷。
前二項之未遂犯罰之。


司法院資訊處製作；財團法人民間司法改革基金會備份。
